【裁判字號】    98,交易,109
【裁判日期】    980630
【裁判案由】    過失致死
【裁判全文】
臺灣嘉義地方法院刑事判決             98年度交易字第109號
公  訴  人  臺灣嘉義地方法院檢察署檢察官
被      告  乙○○
上列被告因過失致死案件，經檢察官提起公訴（98年度調偵字第
101 號），被告於準備程序中就被訴事實為有罪之陳述，經本院
裁定改依簡式審判程序審理，判決如下：
    主  文
乙○○犯過失致人於死罪，處有期徒刑捌月。
    事  實
一、乙○○於民國97年11月27日17時40分許，駕駛車牌號碼CT-5
    896 號自用小貨車，沿嘉義縣朴子市○村里○道台19線公路
    由南往北方向內側車道行駛，行經上開公路83.9公里處時，
    原應注意車輛行駛時，駕駛人應注意車前狀況，並隨時採取
    必要之安全措施，且應注意行車速度，依速限標誌或標線之
    規定，不得超速行駛，而當地之時速限制為每小時50公里，
    當時天候晴、路面乾燥、無缺陷、無障礙物、夜間有照明、
    視距良好，又無不能注意之情事，其竟疏未注意車前狀況，
    且以時速約55公里左右之速度超速行駛，適有林興騎乘車牌
    號碼LXJ-839 號重型機車行駛於同向前方之慢車道欲左轉，
    乙○○發現後已煞車閃避不及，其所駕駛之自用小貨車右前
    側車頭遂與林興騎乘之重型機車左側車身發生擦撞，致林興
    人車倒地，因而受有頭部外傷、胸部左鎖骨肋骨骨折併內出
    血之傷害，經送行政院衛生署朴子醫院急救，惟於到院前死
    亡。乙○○肇事後，於有偵查犯罪職權之機關或公務員發覺
    前，向前往現場處理之警員坦承為肇事者，而自首接受裁判
    。
二、案經乙○○自首以及臺灣嘉義地方法院檢察署檢察官相驗後
    自動檢舉偵查起訴。
    理  由
一、本件被告所涉犯者為刑法第276 條第1 項，非死刑、無期徒
    刑、最輕本刑為3 年以上有期徒刑之罪或高等法院管轄第一
    審案件。本院行準備程序時，被告就被訴事實為有罪之陳述
    ，經告知簡式審判程序之旨，並聽取檢察官及被告之意見後
    ，本院爰依刑事訴訟法第273 條之1 第1 項裁定進行簡式審
    判程序。故本件簡式審判程序之證據調查，依刑事訴訟法第
    273 條之2 規定，不受同法第159 條第1 項、第161 條之2
    、第161 條之3 、第163 條之1 及第164 條至第170 條規定
    之限制，合先敘明。
二、訊據被告對於上開犯罪事實，於警詢、偵查及本院審理中均
    坦承不諱（見相字卷第3 至5 、28頁，本院卷第22、25頁）
    ，並經被害人林興之子甲○○於警詢及偵查中指訴綦詳（見
    相字卷第6 至7 、27頁），復有嘉義縣警察局交通警察隊製
    作之道路交通事故現場圖、道路交通事故調查報告表（一）
    、（二）及現場照片12張在卷可稽（見相字卷第8 至10、19
    至24頁）在卷可稽；而被害人林興因本件車禍受有頭部外傷
    、胸部左鎖骨肋骨骨折併內出血之傷害，經送醫救治於到院
    前即死亡，亦有行政院衛生署朴子醫院診斷證明書、勘（相
    ）驗筆錄、相驗屍體證明書、檢驗報告書各1 份附卷可憑（
    見相字卷第16、26、34至44頁）。綜上足認被告之自白與事
    實相符。
三、按行車速度，依速限標誌或標線之規定，無速限標誌或標線
    者，行車時速不得超過50公里；汽車行駛時，駕駛人應注意
    車前狀況，並隨時採取必要之安全措施；道路交通安全規則
    第93條第1 項第1 款、第94條第3 項分別定有明文。本件被
    告駕駛自用小貨車行經上開路段時，理應知悉並注意前引交
    通安全規則，以防止危險發生，佐以被告係合法領有駕駛執
    照之人，為交通事故調查報告表（一）記載明確（見相字卷
    第10頁），是其對於應遵守上開規定自應知之甚稔；且依卷
    附道路交通事故調查報告表（一）所載，本件肇事當時天候
    晴、夜間有照明、路面乾燥、無缺陷、無障礙物、視距良好
    （見相字卷第10頁），被告並無不能注意之情事，詎其仍疏
    未注意上開規定，以時速約55公里之速度超速行駛，且未採
    取必要之安全措施，因而肇事，足見被告確有過失甚明。至
    被告雖於本院審理中主張被害人林興係突然左轉且未打方向
    燈，惟其於事發翌日檢察官訊問時曾供稱：「他（指被害人
    ）有無打方向燈我沒有注意到」（見相字卷第28頁背面），
    是本件並無證據足認被害人有未顯示方向燈即貿然左轉之過
    失情狀；且縱認被害人左轉彎之行為有所不當，惟被告既有
    前開過失行為而肇致本件車禍，仍不得因此解免其過失責任
    。另查，被害人林興雖係無合格駕駛執照之人，惟被害人之
    子甲○○於偵查及本院審理中陳稱被害人林興沒有駕駛執照
    、不識字，每天都是17時30分左右出門上班（見相字卷第7
    頁、本院卷第28頁）；參諸目前社會上確有年紀較長者因不
    識字，致未能考領駕駛執照，然駕駛技術仍屬純熟之狀況，
    是尚難僅以被害人無駕駛執照，即認其就本件交通事故之發
    生與有過失，附此敘明。又被害人林興因本件車禍受有頭部
    外傷、胸部左鎖骨肋骨骨折併內出血之傷害，經送醫救治於
    到院前即死亡，業如前述，是被告之過失行為與被害人之死
    亡結果間，顯具有相當因果關係甚明。綜上所述，本件事證
    明確，被告之犯行堪以認定，應予依法論科。
四、論罪科刑：
(一)核被告所為，係犯刑法第276 條第1 項之過失致死罪。又業
    務上過失致人於死罪之成立，除行為人係從事業務之人外，
    尚須其過失係基於業務上行為而發生，亦即其行為之過失係
    發生於執行業務中者，始足構成（最高法院86年度台上字第
    1132號判決意旨參照）；被告肇事時雖係駕駛自用小貨車，
    且貨車上載有肥料，惟被告供稱該車係之前的客戶錦秀獸肉
    號要伊幫忙辦報廢，伊就拿回來使用，沒有去辦理過戶，伊
    平常係打零工，沒有固定工作，平常亦未使用該車，肥料是
    家中種田稻子要施肥用，之前下雨放在車上的，當天是因為
    天氣冷，要去朴子市買當歸鴨給父母吃，途中發生車禍等語
    （見相字卷第28頁、本院卷第22頁）；既無證據足認駕駛行
    為係被告之附隨業務，以及其係於執行業務過程中肇事，自
    不得以業務過失致人於死罪相繩，附此敘明。另查，被告肇
    事後停留於現場，於有偵查犯罪職權之機關或公務員發覺前
    ，即主動向據報前往現場處理之警員坦承為肇事者，有嘉義
    縣警察局道路交通事故肇事人自首情形紀錄表1 紙附卷可佐
    （見相字卷第17頁），參以被告事後並未逃避偵審之事實，
    應認其合於自首之要件，爰依刑法第62條前段之規定，減輕
    其刑。
(二)爰依被告之供述（見本院卷第21、27頁）及卷附其臺灣高等
    法院被告前案紀錄表、全戶戶籍資料查詢結果等，審酌：被
    告為國中畢業之智識程度，打零工維生，收入不固定，與年
    邁之雙親共同生活，超速行駛且未注意車前狀況，違反注意
    義務，致被害人之配偶、子女等家屬痛失至親，因無法與被
    害人家屬就賠償金額達成共識（被害人家屬請求賠償150 萬
    元，惟被告表示因上開自用小貨車車牌已被註銷、未繳保險
    費，僅能自行籌措50萬元賠償金），迄未賠償渠等所受損害
    ，亦未取得諒解，惟其前無刑事犯罪紀錄，素行尚佳，犯後
    坦承犯行，態度良好等一切情狀，量處如主文所示之刑。
據上論斷，應依刑事訴訟法第273 條之1 第1 項、第299 條第1
項前段，刑法276 條第1 項、第62條前段，判決如主文。
本案經檢察官楊騏嘉到庭執行職務。
中    華    民    國    98    年    6     月    30    日
                  刑事第三庭  法  官  陳 蒨 儀
以上正本證明原本無異。
如不服本判決應於收受判決後10日內向本院提出上訴書狀，並應
敘述具體理由；其未敘述上訴理由者，應於上訴期間屆滿後20日
內向本院補提理由書（均須按他造當事人之人數附繕本）「切勿
逕送上級法院」。告訴人或被害人如對於本判決不服者，應具備
理由請求檢察官上訴，其上訴期間之計算係以檢察官收受判決正
本之日期為準。
中    華    民    國    98    年    6     月    30    日
                              書記官  楊 國 色
附錄本判決論罪法條：
中華民國刑法第276條第1項：
因過失致人於死者，處2 年以下有期徒刑、拘役或2 千元以下罰
金。


司法院資訊處製作；財團法人民間司法改革基金會備份。
